臺灣高等法院民事裁定
109年度抗字第707號
抗  告  人  瑞尚科技股份有限公司


法定代理人  張淑窕  
上列抗告人因與相對人青知有限公司等間請求交付標的物事件，
對於中華民國109年5月14日臺灣臺北地方法院108年度訴字第485
5號裁定提起抗告，本院裁定如下： 
    主  文
抗告駁回。
抗告訴訟費用由抗告人負擔。
    理  由
一、抗告意旨略以：伊起訴時已查報訴訟標的價額為新臺幣（下
    同）5萬3,333元，並繳納第一審裁判費1,000元，原法院如
    認該數額有誤，應即命伊補繳，原法院就伊所繳納之裁判費
    既未提出反對意見，應認已認可伊所繳納之裁判費，自不得
    於判決後再命伊補繳第一審裁判費。伊並已繳納按上開訴訟
    標的價額計算之第二審裁判費1,500元，原法院命伊補繳第
    一、二審裁判費，於法不合，爰請求廢棄原裁定等語。
二、按訴訟標的之價額，由法院核定。核定訴訟標的之價額，以
    起訴時之交易價額為準，無交易價額者，以原告就訴訟標的
    所有之利益為準。法院因核定訴訟標的之價額，得依職權調
    查證據，為民事訴訟法第77條之1第1項、第2項及第3項所明
    定。是訴訟標的價額之核定，係法院應依職權調查之事項，
    法院應依據該訴訟標的實際之價額核算，不受當事人主張之
    價額多寡之拘束。次按訴訟標的之價額不能核定者，以第46
    6條所定不得上訴第三審之最高利益額數加10分之1定之，民
    事訴訟法第77條之12定有明文。又對於財產權訴訟之第二審
    判決，如因上訴所得受之利益，不逾100萬元者，不得上訴
    。前項所定數額，司法院得因情勢需要，以命令減至50萬元
    ，或增至150萬元，民事訴訟法第466條第1、3項亦有明文。
    又上開上訴第三審利益數額，業經司法院以民國（下同）91
    年1月29日(91)院台廳民一字第03075號函提高為150萬元。
    是以訴訟標的之價額不能核定者，應核定為165萬元。
三、經查：
　㈠抗告人依其與相對人青知有限公司於107年11月2日所簽立「
    物聯網系統開發設計合作合約」（下稱系爭合約）約定，請
    求相對人青知有限公司、趙叔強（下合稱相對人）交付具備
    系爭合約第1項「ZigBee Coordinator Firmware（詳細內容
    及規格如系爭合約附件一）之程式檔與完整之程式碼（sour
    ce code）」之標的物，並非對於親屬關係及身分上之權利
    有所主張，自屬財產權訴訟。次查，本件訴訟標的價額應以
    抗告人請求相對人交付之上開標的物，如獲勝訴判決所得之
    客觀上利益，此與抗告人基於系爭合約所支付青知有限公司
    執行合約任務之酬勞無關。而上開訴訟標的物並無市場客觀
    價額，抗告人復未舉證該訴訟標的物之市場客觀價額，其利
    益難以衡量，卷內復查無資料可供核定價額，自應適用民事
    訴訟法第77條之12規定核定其價額。是原法院認本件請求屬
    財產權訴訟，且訴訟標的價額不能核定，而依民事訴訟法第
    77條之12規定，核定本件訴訟標的價額為165萬元，並無不
    合。原法院據此計算抗告人應徵第一審裁判費1萬7,335元，
    扣除其已繳納之1,000元後，尚應補繳第一審裁判費1萬6,33
    5元（17,335–1,000﹦16,335），核無違誤。又抗告人於原法
    院以108年度訴字第4855號判決其敗訴後，已全部聲明不服
    ，提起上訴，其上訴利益亦應依上開標準計算之，則原法院
    據此計算抗告人提起上訴應徵第二審裁判費2萬6,002元，扣
    除其已繳納之1,500元後，尚應補繳第二審裁判費2萬4,502
    元，亦無違誤。
　㈡又提起民事訴訟，應按其訴訟性質，分別依民事訴訟法第77
    條之13、第77條之14規定繳納裁判費，此為必須具備之程式
    。而裁判費之繳納為訴訟之合法要件，法院應依職權調查，
    故就同一訴訟，法院核定之訴訟標的價額如有錯誤，即應重
    行核定（最高法院99年度台抗字第354號裁定意旨同此見解
    ）。本件訴訟標的價額經核定為165萬元，應徵第一審裁判
    費1萬7,335元，抗告人僅繳納1,000元，顯有不足，原法院
    於抗告人所繳納之裁判費不足額情形下，在抗告人業就本案
    判決提起上訴後，此項訴訟合法要件之欠缺，原法院本可重
    行核定，並定期命抗告人補正，一經補正，訴訟程序之瑕疵
    始行除去，倘抗告人不遵命補正，第二審法院非不得駁回其
    上訴（司法院院字第890號解釋意旨、最高法院86年度台抗
    字第341號裁定、100年度台抗字第1004號裁定意旨同此見解
    ），則原法院重行核定本件訴訟標的價額，並命抗告人補正
    第一、二審裁判費不足部分，核無不合。抗告意旨以原法院
    未於訴訟程序中命補繳，已認可伊所繳納之第一審裁判費，
    不得於判決後再命伊補繳第一審裁判費云云，指摘原裁定不
    當，求予廢棄，為無理由，應予駁回。另原裁定關於命抗告
    人補繳裁判費部分，依民事訴訟法第483條規定，不得抗告
    ，抗告人就此部分提起抗告，即非合法，應予駁回。
四、據上論結，本件抗告為一部無理由、一部不合法，爰裁定如
    主文。 　　　
中　　華　　民　　國　　109 　年　　6 　　月　　9 　　日
                  民事第十庭   
                      審判長法  官  黃嘉烈
                            法  官  高明德
                            法  官  陳筱蓉
正本係照原本作成。
本裁定除以適用法規顯有錯誤為理由外，不得再抗告。如提起再
抗告，應於收受送達後10日內委任律師為代理人向本院提出再抗
告狀。並繳納再抗告費新臺幣１千元。
中　　華　　民　　國　　109 　年　　6 　　月　　9 　　日
  　　　　　　　　　　　　　書記官　章大富